臺灣新北地方法院刑事判決
                                   111年度審交易字第37號
公  訴  人  臺灣新北地方檢察署檢察官
被      告  李秉林



                    （另案於法務部○○○○○○○○○○○執行中）
上列被告因過失傷害案件，經檢察官提起公訴（110年度偵字第3
3553號），被告於準備程序進行中為有罪之陳述，本院裁定進行
簡式審判程序並判決如下：
    主  文
李秉林汽車駕駛人，無駕駛執照駕車，因過失傷害人，處拘役參
拾日，如易科罰金，以新臺幣壹仟元折算壹日。
    事實及理由
一、本件犯罪事實及證據，除犯罪事實欄一第7 至8 行「日間自
    然光線」更正為「夜間有照明」；第8行「無障礙物」後補
    充「、視距良好」；證據部分另補充「被告李秉林於本院準
    備程序及審理中之自白」、「公路監理電子閘門證號查詢機
    車駕駛人資料1份」外，均引用如附件檢察官起訴書之記載
    。
二、論罪科刑：
㈠、按汽車駕駛人，無駕駛執照駕車、酒醉駕車、吸食毒品或迷
    幻藥駕車、行駛人行道或行經行人穿越道不依規定讓行人優
    先通行，因而致人受傷或死亡，依法應負刑事責任者，加重
    其刑至二分之一，道路交通管理處罰條例第86條第1 項定有
    明文。又按刑法總則之加重，係概括性之規定，所有罪名均
    一體適用；刑法分則之加重，係就犯罪類型變更之個別犯罪
    行為予以加重，成為另一獨立之罪名；道路交通管理處罰條
    例第86條第1 項關於汽車駕駛人，無駕駛執照駕車、酒醉駕
    車、吸食毒品或迷幻藥駕車、行駛人行道或行經行人穿越道
    不依規定讓行人優先通行，因而致人受傷或死亡，依法應負
    刑事責任者，加重其刑至2分之1之規定，係就刑法第284 條
    第1 項之過失傷害（及致重傷）罪之基本犯罪類型，對於加
    害人為汽車駕駛人，於從事駕駛汽車之特定行為時，或於行
    駛人行道、行經行人穿越道之特定地點，不依規定讓行人優
    先通行，因而致人受傷或死亡之特殊行為要件予以加重處罰
    ，已就原犯罪類型變更之個別犯罪行為予以加重，而成另1
    獨立之罪名，自屬刑法分則加重之性質（最高法院92年度第
    1次刑事庭會議決議、99年度台非字第198號判決意旨參照）
    。
㈡、經查，被告李秉林於案發時未領有普通重型機車駕駛執照一
    節，有公路監理電子閘門證號查詢機車駕駛人資料在卷可查
    （見偵卷第81頁），其未持有普通重型機車駕駛執照而仍駕
    駛普通重型機車行駛於道路，因而致告訴人鄭麗萍受有如附
    件起訴書犯罪事實欄一所示之傷害，核其所為，係犯道路交
    通管理處罰條例第86條第1項、刑法第284條前段之汽車駕駛
    人無駕駛執照駕車過失致人受傷罪。被告無駕駛執照駕車，
    而犯過失傷害罪，應依道路交通管理處罰條例第86條第1項
    規定加重其刑。
㈢、爰審酌被告明知其未領有普通重型機車駕駛執照，仍無照駕
    駛普通重型機車行駛於一般道路上，且本應注意車前狀況及
    兩車並行之間隔，並隨時採取必要之安全措施，竟疏未注意
    而貿然前進，因而肇事致告訴人受有如附件起訴書犯罪事實
    欄一所載之傷害，所為應予非難，兼衡被告素行（見本院卷
    附臺灣高等法院被告前案紀錄表1份）、其高職肄業之智識
    程度（見本院卷附被告個人戶籍資料查詢結果1紙）、入監
    前日薪新臺幣1,800元、無需撫養之人、告訴人所受傷勢，
    及被告犯後雖坦承犯行，惟迄今尚未與告訴人達成和解或取
    得其諒解等一切情狀，量處如主文所示之刑，並諭知易科罰
    金之折算標準，以示懲儆。
據上論斷，應依刑事訴訟法第273條之1第1項、第299條第1 項前
段、第310條之2、第454條第2項，判決如主文。
本案經檢察官楊凱真偵查起訴，由檢察官高智美到庭執行公訴。
中    華    民    國   111    年     2    月    21    日
                  刑事第二十三庭  法  官  傅明華
上列正本證明與原本無異。
如不服本判決，應於判決送達後20日內敘明上訴理由，向本院提
出上訴狀(應附繕本)，上訴於臺灣高等法院。其未敘述上訴理由
者，應於上訴期間屆滿後20日內向本院補提理由書「切勿逕送上
級法院」。
                                  書記官  黃毓琪
中    華    民    國   111    年     2    月    21    日
附錄本案論罪科刑法條全文：
中華民國刑法第284條
因過失傷害人者，處 1 年以下有期徒刑、拘役或 10 萬元以下
罰金；致重傷者，處 3 年以下有期徒刑、拘役或 30 萬元以下
罰金。

道路交通管理處罰條例第86條
汽車駕駛人，無駕駛執照駕車、酒醉駕車、吸食毒品或迷幻藥駕
車、行駛人行道或行經行人穿越道不依規定讓行人優先通行，因
而致人受傷或死亡，依法應負刑事責任者，加重其刑至二分之一
。
汽車駕駛人，在快車道依規定駕車行駛，因行人或慢車不依規定
，擅自進入快車道，而致人受傷或死亡，依法應負刑事責任者，
減輕其刑。
--------------------------------------------------------
臺灣新北地方檢察署檢察官起訴書
                                    110年度偵字第33553號
　　被　　　告　李秉林　男　24歲（民國00年0月00日生）
　　　　　　　　　　　　住宜蘭縣○○鎮○○路00號
　　　　　　　　　　　　居臺北市○○區○○路00巷00號1樓
                        （現在法部務○○○○○○○○○                          ○○執行中）
                        國民身分證統一編號：Z000000000號
上列被告因過失傷害案件，業經偵查終結，認應提起公訴，茲將
犯罪事實及證據並所犯法條分敘如下：
　　　　犯罪事實
一、李秉林(所涉肇事逃逸罪嫌部分，另為不起訴處分)無駕駛執
    照，仍於民國110年6月11日19時17分許，騎乘車牌號碼000-
    0000號普通重型機車，由新北市板橋區民生路2段往中和方
    向行駛，行經新北市○○區○○路0段00號前，適同向前方有鄭
    麗萍騎乘車牌號碼000-0000號普通重型機車，因黃燈而減速
    停駛在停止線上，李秉林本應注意車前狀況及兩車並行之間
    隔，並隨時採取必要之安全措施，而依當時天候晴、日間自
    然光線、柏油路面、路面乾燥、無缺陷、無障礙物，並無不
    能注意之情事，竟疏未注意及此，自後方撞及鄭麗萍騎乘之
    上開機車，造成鄭麗萍人車倒地，並因此受有左下背挫傷之
    傷害。
二、案經鄭麗萍訴由新北市政府警察局海山分局報告偵辦。
　　　　證據並所犯法條
一、證據清單及待證事實：
編號 證據名稱 待證事實 1 被告李秉林於偵訊中之自白 被告於上開時、地，騎車行經上開地點，未注意車前狀況與告訴人鄭麗萍騎乘機車發生碰撞之事實。 2 證人即告訴人鄭麗萍於警詢及偵訊中具結之證述 告訴人於上開時、地，騎乘機車遭被告駕駛之車輛擦撞，而人車倒地並受有上開傷害之事實。 3 監視器影像光碟及截圖、現場照片 被告騎車有撞及前方告訴人機車之事實。 4 道路交通事故現場圖、道路交通事故調查報告表(一)(二)、新北市政府舉發違反道路交通管理事件通知單（新北警交字第C00000000、C00000000號）、肇事逃逸追查表、車輛詳細資料報表、職務報告 被告無照騎車行經上開地點，與告訴人騎乘之機車發生碰撞之事實。 5 亞東紀念醫院診斷證明書 告訴人因本件車禍受有上開傷害之事實。 
二、核被告所為，係犯刑法第284條前段過失傷害罪嫌。被告係
    無駕駛執照而犯過失傷害罪，請依道路交通管理處罰條例第
    86條第1項規定，加重其刑。
三、依刑事訴訟法第251條第1項提起公訴。
　　此　致
臺灣新北地方法院
中　　華　　民　　國　 110　　年　　12　　月　　23　　日
　　　　　　　　　　　　　　　檢　察　官  楊凱真